【裁判字號】    90,上訴,109
【裁判日期】    891124
【裁判案由】    搶奪等
【裁判全文】
臺灣高等法院臺中分院刑事判決          民國九十年度上訴字第一０九號
    上  訴  人  臺灣臺中地方法院檢察署檢察官
    上  訴  人
    即  被  告  丙○○
    選任辯護人  陳浩華律師
    被      告  乙○○
右上訴人因搶奪等案件，不服台灣台中地方法院中華民國八十九年十一月廿四日第一
審判決（民國八十九年度訴字第一六五七號，起訴案號：台灣台中地方法院檢察署民
國八十九年度偵字第六五四二號），提起上訴，本院判決如左：
    主  文
原判決撤銷。
丙○○共同傷害人之身體，處有期徒刑貳月，如易科罰金，以佰元折算壹日。又竊
盜，處有期徒刑肆月，如易科罰金，以佰元折算壹日。應執行有期徒刑陸月，如易
科罰金，以佰元折算壹日。
乙○○共同傷害人之身體，處拘役肆拾日，如易科罰金，以佰元折算壹日。
    事  實
一、丙○○前與己○○曾因細故發生糾紛，於民國八十九年一月一日下午一時許，丙○○在台中市○區○○路二八三號之漂亮髮型美容店消費，適逢己○○亦在該店
    消費，丙○○為報復己○○，遂以行動電話聯絡友人乙○○趕至該店，並在乙○○到場後，向其暗示己○○為何人後，渠二人即共同基於傷害人身體之犯意聯絡
    ，由乙○○先至店門外，等候己○○消費完畢走出店門外時，為丙○○報仇；嗣
    於己○○消費完畢走出店門口時，由等候在外之乙○○，以拳頭徒手毆打己○○
    臉部，己○○遭毆打後，隨即往店內躲避，丙○○見己○○逃至店門口，即徒手
    毆打己○○之頭部及臉部，己○○再衝入店內之美容室內躲避，丙○○與乙○○
    二人見己○○躲入美容室，仍不願罷手，而緊隨其後進入店內等候，約五分鐘後
    ，己○○走出美容室，並揚稱：已經報警了，而且有叫一些人來，有膽子不要走
    等語，乙○○及丙○○聽聞後，均憤而復基於前開傷害之接續犯意，共同以拳、
    腳毆打己○○，致己○○受有左側臉部及上唇挫傷瘀傷、左手小指擦挫傷之傷害
    ，因而倒地。丙○○見己○○所有之摩托羅拉牌行動電話一支，因己○○被毆打
    倒地之際，不慎掉落地面，竟單獨另行起意，意圖為自己不法之所有，趁己○○
    不知之情況下，將之竊取，得手後，即與乙○○離開現場。
二、案經己○○告訴台中市警察局第二分局移送臺灣臺中地方法院檢察署檢察官偵查
    起訴。
    理  由
一、右揭事實業據被告乙○○於偵查中、原審及本院審理中坦承不諱，且核與告訴人
    己○○之指述，及證人即在漂亮髮型美容店工作，且目賭本案經過之許碧琳、張
    紓懷證述之情節相符，足見其自白顯與事實相符而堪採信。另訊據被告丙○○則
    矢口否認涉有右揭傷害及竊盜犯行，辯稱：當天其正在漂亮髮型美容店內做頭髮
    ，因而巧遇乙○○，不知乙○○為何毆打己○○，其當時有勸架，沒有毆打己○○，也沒有拿走己○○之手機云云。然查：
（一）右揭事實業據共同被告乙○○於偵查中供述：「當天是丙○○打電話告訴我，
      己○○在該店，之前我知道她們間有糾紛，所以才去打己○○，我本身與己○○並無任何糾紛，上次庭訊說有糾紛，是為了維護丙○○。」等語，復於八十
      九年十月二十五日通緝到案時供承：「．．．那天我先載丙○○去作頭髮，我
      去修機車，後來丙○○打電話給我，說己○○人在漂亮髮型美容店，她打我行
      動電話通知我的，我先進去店內找丙○○，己○○正好在做頭髮，丙○○叫我
      到店門外等己○○，準備要打她，替丙○○報仇，當時我在打己○○時，有十
      幾個人出來勸架，．．．我在外面打己○○時，因人很多，丙○○有趁亂踢了
      己○○兩腳．．．」等語，復據證人許碧琳於警訊中證述：「當時我正與客人
      在講電話，就看到門外馬路上那叫「小翠」之女子在打己○○，我便與店中之
      師父就上前將小翠拉開，己○○就往店內走，當走到走廊上時，己○○就軟倒
      在走廊上，這時丙○○就從店內上前抓住己○○之頭髮，並以手掌打己○○之
      臉及頭，己○○便跑到店內美容室躲，這時丙○○及小翠還未離開，當己○○
      從美容室走出來時，小翠及丙○○又上前毆打己○○．．．」等語，於原審審
      理中證述：「當時己○○已經做好頭髮要出去，我因在外面與客人聯絡，在店
      外面馬路上有看到小翠打己○○，我叫他們不要打，當時是小翠打己○○，己○○沒有還手，己○○要跑回店內時，在門口丙○○就出來打她，己○○才衝
      入店內美容室把門鎖起來，我有跟進去店內，己○○打完電話後出來說她已報
警了，小翠就說他要打她不用選日子，看一次打一次，這時小翠先打，後來丙○○才加入打她，丙○○打比較少．．．」、「第一次是在店門口時，己○○
      已被打倒在地上，丙○○還過來打她，第二次己○○從美容室出來後，被小翠
      打蹲在地上，丙○○也有打她，我有聽到丙○○打電話給一個人，說那個人在
      這裡趕快過來，所以我認為當時是丙○○叫乙○○來打己○○的，因為當時店
      內很安靜，只有己○○跟丙○○而已．．．」等語，又證人張紓懷於警訊中證
      述：「．．．己○○爬起來後往店內走來，到店門口走廊時，丙○○就從店內
      走出來，打己○○，並抓她的頭髮，這時店中之男設計師就過去將丙○○拉開
      ，己○○就跑進店內美容室躲起來，並將門反鎖，這時丙○○及「小翠」並未
      離開，當己○○走出來時，丙○○及小翠又上前毆打己○○，．．．」等語，
      於偵查中證述：「．．．丙○○洗完頭在綁頭髮，看到他們在打架，就過去打
      賴一巴掌，賴就跑進美容室躲起來，．．」等語，於原審審理中證述：「實在
      ，我有看到綽號糖果及小翠兩人共同毆打己○○，且糖果就是丙○○，有撿起
      來己○○的行動電話，當時我坐在椅子上，聽到設計師說不要打，偵卷二十三
      頁所謂男設計師是指丁○○，警卷所言是我當時所看的，我沒有說謊．．．」
      等語甚詳，足認被告丙○○當時確有毆打傷害告訴人之行為。另被告乙○○當
      時與被告丙○○係為室友，且感情甚篤，又其與告訴人間並無仇隙，業據其於
      偵查中供明在卷，是其之所以會毆打及傷害告訴人，實係為朋友即被告丙○○
      報復告訴人，故其與被告丙○○間就傷害告訴人之犯行，有犯意之聯絡及行為
      之分擔。
（二）再查，被告乙○○於經原審通緝到案時供述：「．．．我沒有看見她（指丙○○）有搶己○○行動電話，但是我在先離去牽機車回頭要載丙○○時，看見丙○○手上多了一支不是她的行動電話。」、「（問：如何確知不是她的行動電
      話？）因當時我們住一起，我知道她有二支小海豚手機，一支紅色，一支藍色
      ，．．．當天我是看到一支黑色摩托羅拉舊型手機，我有問她手機是誰的？她
      說是跟己○○拿的，我就罵她為何要拿人家手機，她說拿了就拿了，我有叫她
      拿去還人家，她說現在怎麼拿，以後再說吧！我有看見她當場把手機裏面的卡
      片丟掉，手機則在她男朋友稍後來載她時放在她男朋友車上，．．．」等語，
      且證人張紓懷亦於警訊中證述：「．．．這時丙○○就彎下腰，將己○○的行
      動電話搶走．．．。」等語，於偵查中證述：「．．．賴被打倒仰躺在地上，
      丙○○就乘機靠近賴，當她起來時手中就多了一支手機，我認得是告訴人的。
      」等語甚詳，且告訴人所提與當日遺失之手機相同款式之行動電話手冊上之行
      動電話圖示，經被告乙○○當場指認，與當日其所見被告丙○○所多出來之手
      機係相同款式，而另核被告丙○○所提出與其當時所使用之二支手機相同款式
      之二支手機之相片二張，觀其外型，顯與告訴人所提前開行動電話之圖示不符
      ，是告訴人所遺失之手機，明顯與被告丙○○使用之二支手機在款式及顏色上
      均有不同，益徵被告乙○○前述其見被告丙○○手上多了一支行動電話等語為
      實在，足見被告丙○○確有將告訴人之行動電話機具取走無訛。
（三）另依證人許碧琳於原審審理中證稱：「．．．等己○○被打完後，她就說她的
      手機不見了，我有告訴她說，剛才你的手機不是掉在地上嗎？後來大家一起幫
      她找都沒有找到，我有叫她拿十元打櫃台上的電話，看那隻手機是否在店內，
      有沒有聽到電話響，打完後店內沒有手機在響。」等語，及告訴人於原審審理
      中陳稱：「當時我在美容店內，我被打倒在地上，手機是拿在手上，躺在地上
      ，只記得這樣。」、「手機我拿在右手，丙○○在我右手邊蹲下又起立，他們
      離開後我才發現我手機不見了，我馬上打我行動電話，第一次行動電話是通的
      ，第二次再打時，行動電話已經被關閉，我打行動電話的意思，是想要看看這
      個電話是否在店裡面。」等語以觀，堪認當時告訴人之手機，係在告訴人不知
      之情況下，為被告丙○○所竊取，並非在告訴人不備或不及抗拒之情況下為被
      告丙○○所搶走甚明。
（四）此外，復有財團法人私立中國醫藥學院附設醫院診斷證明書一紙在卷可稽，本
      件事證明確，被告二人之犯行均堪認定。另被告丙○○聲請傳喚證人丁○○，
      告訴人己○○聲請傳訊證人丁○○、甲○○以查明事實真象，因該二人或因住
      址不明無法傳喚，或因合法傳喚未到庭，惟因事證已極明確，本院認為無庸再
      予傳訊，併此敘明。
二、核被告二人所為，係犯刑法第二百七十七條第一項之傷害罪。被告丙○○另犯刑
    法第三百二十條第一項之竊盜罪。查所謂「搶奪」與「竊盜」，俱以不法所有之
    意圖，取得他人之物，其客觀構成要件之主要事實雷同，二罪復同以為自己或第
    三人不法之所有為主觀要件，同以他人之財物為客體，同為侵害財產法益之犯罪
    ，罪質尚無差異，應認為具有同一性，從而公訴人以被告前揭所為，係犯刑法第
    三百二十五條第一項之搶奪罪，應予變更為同法第三百二十條第一項竊盜罪。又
    被告二人彼此間就傷害罪部分，有犯意聯絡及行為分擔，均為共同正犯。另按共
    同正犯之所以應對其他共同正犯所實施之行為負其全部責任者，以就其行為有犯
    意之聯絡為限，若他犯所實施之行為，超越原計畫之範圍，而為其所難預見者，
    則僅應就其所知之程度，令負責任，未可概以共同正犯論，最高法院五十年台上
    字第一０六０號判例可資參照；本件被告丙○○所實施之竊盜行為，顯然超越先
    前與被告乙○○計畫傷害告訴人之範圍，而為被告乙○○所無法預見，是被告乙○○僅就其所知之傷害犯行負其刑責，就竊盜部分，與被告丙○○無共同正犯之
    適用，併此敘明。再被告丙○○所犯上開傷害罪及竊盜罪間，犯意各別，罪名不
    同，應分論併罰。
三、原審以被告二人罪證明確，予以論罪科刑，原無不合，惟查刑法第四十一條業於
    九十年一月四日修正，同年月十日公布施行，犯最重本刑為五年以下有期徒刑之
    罪，而受六月以下有期徒刑之宣告者，得准易科罰金，原判決未及適用，尚有未
    洽，被告丙○○上訴意旨否認犯罪，檢察官上訴意旨指原判決量刑太輕，雖均為
    無理由，惟原判決既有上開可議之處，自屬不能維持，應由本院將原判決撤銷改
    判，爰審酌被告二人犯罪手段、犯罪時所受之刺激及其品性、生活狀況、智識程
    度、與被害人平日之關係，及犯罪後被告乙○○坦承不諱，態度良好，被告丙○○飾詞狡辯，不知悔悟，惟均尚未與告訴人達成和解而得其原諒等一切情狀，仍
    依原審量處如主文第二項第三項所示之刑，並定丙○○之執行刑暨諭知易科罰金
    之折算標準如主文所示。
據上論斷，應依刑事訴訟法第三百六十九條第一項前段、第三百六十四條、第二百九
十九條第一項前段、第三百條，刑法第二十八條、第二百七十七條第一項、第三百二
十條第一項、第五十一條第五款、第二條第一項前段、修正後刑法第四十一條第一項
、罰金罰鍰提高標準條例第一條前段、第二條，判決如主文。
本案經檢察官戊○○到庭執行職務。
中      華      民      國     九十      年      四       月   二十四   日
         臺灣高等法院臺中分院刑事第五庭
                                       審判長法  官  胡  森  田
                                             法  官  郭  同  奇
                                             法  官  姚  勳  昌
右正本證明與原本無異。
檢察官就竊盜部分得上訴。
其他均不得上訴。
如不服本判決應於收受送達後十日內向本院提出上訴書狀，其未述上訴之理由者並
得於提起上訴後十日內向本院補提理由書（均須按他造當事人之人數附繕本）。
                                             書記官  王  瑩  澤
中      華      民      國     九十      年      四       月   二十五   日
                                                                        Ｆ


司法院資訊處製作；財團法人民間司法改革基金會備份。
